臺灣士林地方法院刑事裁定　　　　　　　　　　　　　　九十三年度自緝字第二號
　　自　訴　人　乙○○○○有限公司
　　代　表　人　丙○○
　　被　　　告　甲○○
右列被告因詐欺案件，經自訴人提起自訴，本院裁定如左：
    主  文
自訴駁回。
    理  由
一、按法院或受命法官於自訴案件第一次審判期日前訊問及調查結果，如認為案件有
    刑事訴訟法第二百五十二條至第二百五十四條之情形者，得以裁定駁回其自訴，
    同法第三百二十六條第三項定有明文。
二、本件自訴意旨略以：被告甲○○與被告陳修泉（業經審結），於民國八十九年十
    一月三日，向自訴人佯稱要分期付款購買車牌號碼ＤＵＧ—七二六號之光陽機車
    一輛，作為平日代步之交通工具，被告先行給付部分首款以便辦理新車領牌登記
    及稅費，餘款新台幣（下同）五萬二千八百元則約定分為十期償還，每期為五千
    二百八十元，被告並簽發本票十紙及切結書一份為證，以取信自訴人之公司代表
    人，自訴人之公司代表人乃不疑有詐，交付該輛機車予被告二人，詎被告二人竟
    未按期給付車款，尚將該機車變賣牟利，且避不見面，逃匿無蹤，自訴人始知受
    騙，因認被告涉犯詐欺罪嫌云云。
三、訊據被告甲○○堅決否認有何上開犯行，辯稱：當時係以公車為交通工具，要找
    工作不方便，因共同被告陳修泉先前曾向自訴人購買機車，經被告陳修泉建議購
    買機車，並提供頭期款，共同被告陳修泉並承諾若伊無力繳納分期款項會代為繳
    清，然因嗣後伊至臺中求職，對於共同被告陳修泉未按期繳款及自訴人催繳等事
    均不知情，並非蓄意要騙自訴人等語。
四、經查：
  (一)按刑法第三百三十九條第一項之詐欺罪，必須行為人自始基於不法所有之意圖，
    以客觀上足以使人陷於錯誤之手段，欺矇被害人使之交付財物，始足當之。若所
    使用之手段在客觀上不足以使人陷於錯誤，依最高法院四十六年度臺上字第二六
    ○號判例意旨，即不得以詐欺罪相繩。至於民事關係當事人間，債務人若有未依
    約定之債務本旨履行者，於社會一般交易經驗上原因非一，舉凡因不可歸責於己
    之事由致不能給付，或因合法主張抗辯事由而拒絕給付，或因財產、信用狀況緊
    縮而無力給付，甚至於債之關係成立後，始另起惡意遲延給付，皆有可能，非必
    出於自始無意給付之財產犯罪一端。而刑事被告依法不負自證無罪之義務，若別
    無足以證明被告自始意圖不法所有之積極證據，縱使其就所負債務惡意違約不為
    履行，仍僅為民事上之糾紛，實難以此單純債務不履行之狀態，即推定被告自始
    具有不法所有之詐欺意圖，而轉令其提出有利於己之反證，核先敘明。
  (二)被告甲○○對與陳修泉共同至自訴人公司洽談購買機車事宜之事實固不否認，惟
    查：被告甲○○供稱係因共同被告陳修泉之提議並提供頭期款，方向自訴人購買
    機車，共同被告陳修泉復同意在被告甲○○無力支付分期款項時代為清償之情，
    核與共同被告陳修泉於本院準備程序時所陳相符（見本院九十二年度自字第一五
    一號卷第三八頁），參以共同被告陳修泉於本院審理期間，於被告甲○○經通緝
    尚未到案之情形下，仍與自訴人達成民事和解，由共同被告陳修泉賠償自訴人五
    萬二千八百元，有和解書一紙附卷可按（見本院九十二年度自字第一五一號卷第
    四二頁），並已履行完畢，自訴人復撤回對共同被告陳修泉之追訴，亦據自訴人
    代表人陳述明確，並有撤回告訴狀一份存卷可佐（見本院九十二年度自字第一五
    一號卷第四０頁、第四三頁），益證共同被告陳修泉有為被告甲○○承擔債務之
    意，足認被告甲○○係因主觀上信任共同被告陳修泉會擔負清償價金之責，始向
    自訴人購買系爭機車，並非自始即無意給付。至被告甲○○雖於嗣後轉售系爭機
    車予第三人，然依被告甲○○所陳，伊變賣機車之原因係為至臺中尋找工作，方
    處分伊在臺北所留存之財產，與常情尚無違背。故難僅憑伊於買賣關係成立後，
    未清償所積欠之分期付款或有所遲延，即認伊有施用詐術或於向自訴人購買系爭
    機車之初，即有不法所有之意圖。
五、綜上，本件僅係買賣關係債務不履行所衍生之民事糾葛，復查並無積極證據足資
    證明被告甲○○有何自訴人所指之詐欺犯行，復經自訴人代表人到庭表明願原諒
    被告甲○○（見本院卷第三七頁），被告甲○○犯罪嫌疑顯屬不足，依照首開說
    明，本件自訴應予駁回。
據上論結，應依刑事訴訟法第三百二十六條第三項、第二百五十二條第十款，裁定如
主文。
中　　　華　　　民　　　國　　九十三　　年　　　五　　　月　　 十一 　　日
                                    臺灣士林地方法院刑事第四庭
                                        審判長法　官  林  秀  鳳
                                              法  官  何  信  慶
                                              法  官  許  碧  惠
右正本證明與原本無異。
如不服本裁定，應於裁定送達後五日內，向本院提出抗告狀。
                                              書記官  陳  美  英
中　　　華　　　民　　　國　　九十三　　年　　　五　　　月　　 十三　 　日
